【裁判字號】    89,易,1155
【裁判日期】    890613
【裁判案由】    竊盜等
【裁判全文】
臺灣桃園地方法院刑事判決                        八十九年度易字第一一五五號
    公  訴  人  臺灣桃園地方法院檢察署檢察官
    被      告  甲○○
右列被告因竊盜等案件，經檢察官提起公訴（八十九年度偵字第五五五一號），本院
判決如左：
        主  文
甲○○連續行使偽造私文書，足以生損害於公眾及他人，處有期徒刑拾月。
扣案之變造乙○○國民身分證影本上「甲○○照片影本」壹張、扣案變造之乙○○畢
業證書影本、大毅公司新進人員履歷表影本與未扣案退伍令影本上所換貼之「甲○○
相片」各壹張、扣案之被告冒名申請補發取得之「乙○○」汽車駕駛執照壹枚、扣案
大毅公司新進人員履歷表影本上「乙○○」署押壹枚，均沒收之。
        事  實
一、甲○○於民國八十一年間因貪污案件，經本院於八十二年五月十三日發佈通緝（
    業經本院於八十九年五月三日，以八十九年度訴緝字第八號判處有期徒刑年，
    褫奪公權貳年在案。）嗣於八十二年年底某日，甲○○前往其妹友人乙○○位於
    高雄縣大寮鄉○○里○○鄰○○路二三一號住處找乙○○時，見乙○○外出，認
    有機可趁，為逃避警方查緝及尋覓工作之需要，竟基於為自己不法所有之意圖，
    竊取乙○○所有八十一年十一月四日換證領用之國民身分證一枚，另並基於暫時
    使用之意圖，取走乙○○所有退伍令及高雄市私立復華高級中學七十二年七月發
    予乙○○之畢業證書各一張。甲○○得手後，旋將其本人高中時期照片換貼在乙
    ○○上揭國民身分證上，而變造該身分證，並持該變造之身分證，連同乙○○前
    揭退伍令、畢業證書一併持往不知名影印店影印，嗣復將其本人高中時期照片換
    貼在退伍令及畢業證書影本上，而變造關於品行、能力等相類之證件，其後再將
    乙○○退伍令、畢業證書放回原處，足以生損害於內政部對國民身分證管理、役
    政單位對退伍軍人管理之正確性及乙○○。八十四年十一月十四日，甲○○前往
    桃園縣蘆竹鄉山鼻村山鼻子六十一之八號「大毅科技股份有限公司」（以下簡稱
    大毅公司），將前開變造之乙○○身分證影本、畢業證書影本交予該公司人員核
    對用以應徵，而行使該等變造之特種文書，同時並於大毅公司新進人員履歷表上
    填寫乙○○之基本資料，黏貼其本人照片，以及於應徵人員簽名處偽簽「乙○○
    」署押一枚，偽造乙○○名義之私文書，交由大毅公司人員審核而順利徵得工作
    。繼於八十四年十二月九日，甲○○為應工作需要，復持變造之乙○○國民身分
    證，前往台灣省公路局高雄區監理所高雄監理站，假冒乙○○之名義填具汽車駕
    駛人審驗暨各項異動登記書，進而持上開文件，以遺失為由，向台灣省公路局高
    雄區監理所高雄監理站申辦補發汽車駕駛執照，致使該監理站承辦補發汽車駕照
    之公務員，將此不實之遺失駕照之事實，登載於職務上所掌之補發汽車駕駛執照
    之公文書上，且據以核發內容不實之乙○○名義駕駛執照一枚予甲○○，足生損
    害於監理機關對於汽車駕照補發之正確性及乙○○本人之權益。嗣於八十九年一
    月二十一日晚上十時許，桃園縣警察局大園分局據報前往大毅公司內盤查甲○○
    身份時，其為規避檢查，竟持上揭使公務員登載不實之文書即乙○○名義汽車駕
    駛執照，向警員行使，然為警當場識破，並扣得該枚汽車駕駛執照。後經由大毅
    公司人員協助，
二、案經桃園縣警察局大園分局報請台灣桃園地方法院檢察署檢察官偵查起訴。
        理  由
一、右揭犯罪事實，業據被告甲○○坦承不諱，核與證人乙○○所述情節相符，此外
    ，復有大毅公司新進人員履歷表影本、人事資料卡影本、變造之乙○○國民身分
    證影本暨畢業證書影本各一份附卷，以及乙○○名義八十四年十二月九日申辦補
    發之汽車駕駛執照一枚扣案可資佐證，是本件事證已斟明確，被告犯行堪以認定
    。
二、被告甲○○為逃避警方追捕與尋覓工作而竊取上開「乙○○」所有之國民身分證
    ，核係犯刑法第三百二十條第一項之普通竊盜罪。至公訴人所指被告以一行為同
    時竊取「乙○○」所有前揭退伍令、畢業證書之行為，業為被告堅決否認，辯稱
    ：伊於行竊初始即僅打算偷身分證而已等語，經查，被告持乙○○所有退伍令、
    畢業證書至影印店影印後，旋即將該兩項證件放回原處，已如上述，可徵被告所
    辯就退伍令與畢業證書，雖取走影印，但無不法所有意圖等語，應非飾卸之詞，
    堪予採信，此外，復查無其他積極證據足資證明被告有公訴人所指此部分竊盜犯
    行，原應為無罪之諭知，惟公訴意旨認此部分與前開有罪部分有實質上一罪關係
    ，爰不另為無罪之諭知，附此敘明。被告竊得上揭乙○○身分證，另將乙○○退
    伍令與畢業證書持往影印後，旋將其本人高中時期照片換貼在身分證原本、退伍
    令影本、畢業證書影本上，並將變造之身分證再加以影印，嗣復持以應徵工作，
    在履歷表偽簽「乙○○」署押，偽造乙○○名義之履歷表私文書，交由大毅公司
    人員審核而行使之，被告徵得工作後，繼而又持變造之乙○○國民身分證，假冒
    乙○○之名義填具汽車駕駛人審驗暨各項異動登記書之私文書，持以向監理機關
    申補汽車駕照。並於警方人員盤查時，出示該枚駕照以規避緝補而行使之，足以
    生損害於內政部對國民身分證管理、役政單位對退伍軍人管理、監理機關對於汽
    車駕照補發之正確性及乙○○本人之權益。核被告此部分所為，係犯刑法第二百
    十六條、第二百十條之行使偽造私文書罪、第二百十六條、第二百十二條之行使
    變造特種文書罪、第二百十六條、第二百十四條之行使使公務員登載不實文書罪
    。再被告在大毅公司履歷表上偽簽「乙○○」署押，持以徵得工作，其此部分所
    為，顯係偽造私文書，且持以行使，其行為非僅止於偽造署押，公訴人認被告應
    論以刑法第二百十七條之偽造署押罪名，尚有未洽，起訴法條應予變更，附此敘
    明。又公訴人起訴之事實雖未敘及被告行使偽造汽車駕駛人審驗暨各項異動登記
    書之私文書之犯行，然該部分事實與公訴人起訴之事實既具有連續犯、牽連犯之
    裁判上一罪關係，應為起訴效力所及，本院自得一併審究。被告偽造署押係偽造
    私文書之部分行為，又偽造私文書、變造特種文書、使公務員登載不實之低度行
    為皆為行使之高度行為吸收，均不另論罪。被告先後多次行使偽造私文書與行使
    變造特種文書行為，各時間緊接，犯罪構成要件相同，均顯係基於概括犯意為之
    ，各應依刑法第五十六條連續犯規定論以一罪，並加重其刑。又被告所犯上開各
    罪間，具有方法結果之牽連關係，應從一重之行使偽造私文書罪處斷。爰審酌被
    告犯罪之動機、方法、犯行次數、所生危害及犯後態度坦承犯行，顯知悔悟等一
    切情狀，量處如主文所示之刑，以資懲儆。
三、扣案之變造乙○○國民身分證影本上「甲○○照片影本」一張、扣案變造之乙○
    ○畢業證書影本、大毅公司新進人員履歷表影本與未扣案退伍令影本上所換貼之
    「甲○○相片」各一張、扣案之被告冒名申請補發取得之「乙○○」汽車駕駛執
    照乙枚，為被告犯罪所得或犯罪所用之物，業據其供明在卷，應分別依刑法第三
    十八條第一項第二、第三款之規定，均予宣告沒收。扣案大毅公司新進人員履歷
    表影本上「乙○○」署押一枚，係屬偽造，爰依刑法第二百十九條之規定不問屬
    於犯人與否，沒收之。至汽車駕駛人審驗暨各項異動登記書上偽造之「乙○○」
    署名，因該登記書並未扣案，且已據監理機關銷燬在案，另變造「乙○○」國民
    身分證一張已為被告丟棄，亦據被告於警訊時供明在卷，堪認業已滅失，自均無
    從沒收，併此敘明。
據上論斷，應依刑事訴訟法第二百九十九條第一項前段、第三百條，刑法第五十六條
、第二百十六條、第二百十條、第二百十二條、第二百十四條、第五十五條、第三十
八條第一項第二款、第三款、第二百十九條，罰金罰鍰提高標準條例第一條前段，判
決如主文。
本案經檢察官呂理銘到庭執行職務。
中      華      民      國    八十九    年      六      月     十三     日
                              臺灣桃園地方法院刑事第二庭
                                  法    官  陳  世  博
右正本證明與原本無異。
如不服本判決，應於判決送達後十日內，向本院提出上訴狀。
                                  書 記 官  楊  惠  如
中      華      民      國    八十九    年      六    月      二十七  日
刑法第二百十六條
行使第二百十條至第二百十五條之文書者，依偽造、變造文書或登載不實事項或使登
載不實事項之規定處斷。
刑法第二百十條
偽造、變造私文書，足以生損害於公眾或他人者，處五年以下有期徒刑。
刑法第二百十二條
偽造、變造護照、旅券、免許證、特許證及關於品行、能力、服務或其他相類之證書
、介紹書，足以生損害於公眾或他人者，處一年以下有期徒刑，拘役或三百元以下罰
金。
刑法第二百十四條
明知為不實之事項，而使公務員登載於職務上所掌之公文書，足以生損害於公眾或他
人者，處三年以下有期徒刑、拘役或五百元以下罰金。


司法院資訊處製作；財團法人民間司法改革基金會備份。
